臺灣高等法院刑事判決
109年度上訴字第578號
上  訴  人  臺灣臺北地方檢察署檢察官
被      告  黃奎章  


上列上訴人因被告偽造文書案件，不服臺灣臺北地方法院108年
度訴字第894號，中華民國109年1月3日第一審判決（起訴案號：
臺灣臺北地方檢察署108年度偵續字第278號），提起上訴，本院
判決如下：
    主  文
上訴駁回。
    理  由
一、公訴意旨略以：被告乙○○與告訴人甲○○原係男女朋友，被告
    明知其於民國102年7月間向告訴人借款新臺幣（下同）905
    萬元，仍積欠告訴人893萬5,693元未清償，竟於103年1月間
    ，先向告訴人佯稱其遭警方約談，請告訴人擔任保證人云云
    ，告訴人不疑有他，遂於空白紙張右下方簽名，被告復於不
    詳時、地，以自備電腦列印設備，在該空白紙張上偽造還款
    證明1紙，用以證明被告於102年7月間向告訴人借款905萬元
    ，於103年1月31日前業已全數還清之用意（被告所涉偽造私
    文書部分，業經臺灣臺北地方法院【下稱臺北地院】以105
    年度訴字第275號判決判處有期徒刑6月，並經最高法院以10
    7年度台上字第1317號駁回上訴確定，下稱系爭還款證明）
    。被告明知系爭還款證明係偽造，竟基於行使偽造私文書之
    犯意，於105年3月17日9時1分許，在臺灣臺北地方檢察署【
    下稱臺北地檢署】偵辦104年度偵緝續字第8號案件偵查中，
    提出系爭還款證明正本給檢察事務官檢視而行使之，足以損
    害告訴人及檢察機關偵查案件之正確性，因認被告涉犯刑法
    第216條、第210條之行使偽造私文書罪嫌等語。
二、原判決意旨略以：被告前於103年8月15日，在臺北地院103
    年度訴字第376號刑事案件審理中，提出系爭還款證明作為
    證據而行使之行為，經臺北地檢署檢察官於104年7月24日以
    103年度偵緝字第1895號為不起訴處分，然經臺灣高等檢察
    署檢察長於104年10月2日以104年度上聲議字第7781號命令
    發回續行偵查，復經臺北地檢署檢察官於105年3月31日以10
    4年度偵緝續字第8號提起公訴，經臺北地院以105年度訴字
    第275號判決判處有期徒刑6月，嗣經臺灣高等法院及最高法
    院分別以106年度上訴字第2527號、107年度台上字第1317號
    判決駁回被告上訴確定（下稱甲案）。又臺北地檢署偵辦10
    3年度偵緝字第1894、1895號案件（即甲案）中，被告另於1
    04年5月12日上午10時14分許，於臺北地檢署偵查庭中，提
    出系爭還款證明正本作為其被訴甲案之證據而行使之乙節，
    有臺北地檢署103年度偵緝字第1894、1895號案件104年5月1
    2日訊問筆錄影本1份在卷足憑（見103年度偵緝字第1895號
    卷第27頁正反面）。再被告此部分之行為，經臺北地檢署檢
    察官偵查後，認被告涉犯刑法第216、210條之行使偽造私文
    書罪嫌，於107年8月22日以107年度偵字第5147、17633號提
    起公訴，於107年8月30日繫屬在臺北地院，現經臺北地院以
    107年度訴字第801號案件審理中（下稱乙案）。而本案被告
    被訴犯行，則係臺北地檢署檢察官以103年度偵緝字第1895
    號對被告為不起訴處分後（103年度偵緝字第1894號則移由
    新北地檢署檢察官偵查起訴），經臺灣高等檢察署檢察長發
    回，由臺北地檢署檢察官以104年度偵緝續字第8號續行偵查
    中，經該署檢察事務官於105年3月17日上午9時1分許，在臺
    北地檢署偵查庭內，委請被告再次就其所涉犯甲案犯行部分
    ，提出系爭還款證明書正本作為其被訴甲案之證據而行使之
    行為。是以，被告本案及乙案被訴之犯罪事實，雖行使系爭
    還款證明之時間及偵查案號有所不同，然實皆係被告於同一
    偵查程序中（即103年度偵緝字第1895號與104年度偵緝續字
    第8號），先後基於同一訴訟目的（即作為涉犯甲案犯行之
    證據）而為，則被告既係出於同一訴訟目的，而基於同一犯
    意，於密切接近的時間內接續實行，且侵害同一法益，各行
    為之獨立性薄弱，在刑法評價上，以視為數個舉動之接續實
    行，而評價為包括之一行為，較為合理，質言之，被告本案
    與乙案所為，有實質上一罪之接續關係。從而，公訴意旨再
    就此同一案件，另以被告行使偽造私文書向原審法院重行起
    訴，本案既繫屬在後，依刑事訴訟法第303條第2款、第307
    條規定，爰不經言詞辯論，逕為諭知不受理之判決等語。
三、檢察官上訴意旨略以：被告於104年5月12日上午10時14分許
    ，於臺北地檢署偵查庭中，提出系爭還款證明正本作為其被
    訴甲案之證據而行使（即乙案），與本案起訴被告於臺北地
    檢署以104年度偵緝續字第8號續行偵查中，經該署檢察事務
    官於105年3月17日上午9時1分許，在該署偵查庭內，被告再
    次就其所涉犯甲案犯行部分，提出系爭還款證明書正本作為
    其被訴甲案之證據而行使之行為，二者行使時間約距10個月
    ，難認具有時間密接性，且就行使地點（所據案件）亦有所
    不同，依一般客觀社會通念，亦難認各該「行使」行為具獨
    立性，而包括以一行為予以評價，是原判決認定被告涉犯本
    案與乙案所為，有實質上一罪之接續關係，而諭知不受理判
    決，顯有違誤，爰請求撤銷原判決，另為適法判決等語。
四、本院經查：
  ㈠被告前於103年8月15日，在臺北地院103年度訴字第376號刑
    事案件審理中，提出系爭還款證明作為證據而行使之行為，
    經臺北地檢署檢察官於104年7月24日以103年度偵緝字第189
    5號為不起訴處分，然經臺灣高等檢察署檢察長於104年10月
    2日以104年度上聲議字第7781號命令發回續行偵查，復經臺
    北地檢署檢察官於105年3月31日以104年度偵緝續字第8號提
    起公訴，經臺北地院以105年度訴字第275號判決判處有期徒
    刑6月，嗣經本院106年度上訴字第2527號判決及最高法院10
    7年度台上字第1317號判決駁回被告上訴確定（即甲案）等
    情，有各該處分書、命令、起訴書、臺灣高等檢察署104年1
    0月16日檢紀平字第1040000961號函影本及本院被告前案紀
    錄表在卷可稽，首堪認定。
  ㈡又臺北地檢署偵辦103年度偵緝字第1894、1895號案件（即甲
    案）中，被告另於104年5月12日上午10時14分許，於臺北地
    檢署偵查庭中，提出系爭還款證明正本作為其被訴甲案之證
    據而行使乙節，有臺北地檢署103年度偵緝字第1894、1895
    號案件104年5月12日訊問筆錄影本1份在卷足憑（見107年度
    偵字第25874號卷第14頁正反面）。再被告此部分之行為，
    經臺北地檢署檢察官偵查後，認被告涉犯刑法第216、210條
    之行使偽造私文書罪嫌，於107年8月22日以107年度偵字第5
    147、17633號提起公訴，於107年8月30日繫屬在臺北地院10
    7年度訴字第801號案件審理中（即乙案），有臺北地檢署10
    7年度偵字第5147、17633號起訴書及本院被告前案紀錄表各
    1份附卷可佐，亦堪認定。
  ㈢檢察官以本案、乙案兩案件，被告行使偽造私文書之時間約
    距10個月，難認具有時間密接性，且就行使地點（所據案件
    ）亦有所不同，難認各該「行使」行為具獨立性，而包括以
    一行為予以評價，有實質上一罪之接續關係等語，提起本件
    上訴。惟本案及乙案二案件之被告均為同一人，復觀諸被告
    本案及乙案被訴之犯罪事實，被告行使系爭還款證明之時間
    ，本案為105年3月17日上午9時1分許，乙案為104年5月12日
    上午10時14分許，固有不同，且本案偵查案號為臺北地檢署
    104年度偵緝續字第8號，乙案偵查案號為臺北地檢署103年
    度偵緝字第1895號，亦屬有別。然細繹本案及乙案之偵查案
    號分案歷程，本案偵查案號（臺北地檢署104年度偵緝續字
    第8號）係乙案偵查案號（臺北地檢署103年度偵緝字第1895
    號）經檢察官為不起訴處分後，告訴人不服而聲請再議，經
    臺灣高等檢察署發回續查後所分之案號，是本案偵查案號（
    臺北地檢署104年度偵緝續字第8號）係承繼乙案偵查案號（
    臺北地檢署103年度偵緝字第1895號）而來，亦即本案與乙
    案之偵查程序均係為了偵辦「被告前於103年8月15日，在臺
    北地院103年度訴字第376號刑事案件審理中，提出系爭還款
    證明作為證據而行使之行為」犯罪事實，故本案及乙案實係
    同一先後之偵查程序無訛。
  ㈣按以單一犯意接續數行為以實現一個犯罪構成要件，即促成
    一個犯罪結果之發生，所侵害之法益僅有一個，雖在犯罪完
    畢前，其各個舉動，已與該罪之構成要件完全符合，但在行
    為人主觀上對於各個舉動，不過為其犯罪行為之一部，當然
    成立一罪（最高法院81年度台上字第1245號判決意旨參照）
    ，在刑法刪除連續犯之前，猶不能以連續犯論，連續犯刪除
    之後，自亦不能改論數罪。被告本案及乙案被訴兩次行使偽
    造私文書之犯罪時間雖約差距10個月，惟犯罪時間之間距長
    短，固可作為判斷前後兩案件是否為同一犯罪事實之標準，
    但非唯一標準，仍應依據訴之目的及侵害性行為之內容，依
    一般社會健全觀念加以判斷。觀諸被告在本案及乙案之同一
    偵查程序中，都是為了證明其已向告訴人還款之事實之同一
    訴訟目的，先後基於「提出系爭還款證明正本作為其被訴甲
    案之證據而向臺北地檢署行使」之相同主觀行使偽造私文書
    之犯意，分別於104年5月12日上午10時14分許（乙案）、10
    5年3月17日上午9時1分許（本案），為行使偽造私文書之犯
    行，雖然乙案與本案各個舉動均與犯罪之構成要件符合，但
    依一般社會健全觀念來看，均係基於相同之訴的數個舉動，
    該兩次行為間之獨立性極為薄弱而難以分離，前後二個行為
    不過為犯罪行為之一部，則參照上開最高法院判決意旨，當
    然僅屬接續犯之一罪。檢察官上訴意旨認本案與乙案不具實
    質上一罪之接續關係，不應以包括一行為予以評價等語，難
    認有理由。是依前揭說明，本案繫屬於原審法院時，乙案已
    繫屬在先，故檢察官再向原審法院提起本案之公訴，尚難謂
    合。
五、綜上所述，原審以被告本案與現繫屬於原審法院之乙案所為
    ，有實質上一罪之接續關係，本案檢察官再就此同一案件，
    另以被告行使偽造私文書向原審法院重行起訴，於法不合，
    而逕為諭知不受理之判決，核其認事用法，俱無違誤。檢察
    官猶執前詞，指摘原判決認定被告涉犯本案與乙案所為，有
    實質上一罪之接續關係，而諭知不受理判決，於法有違云云
    ，提起本件上訴，為無理由，應予駁回，並不經言詞辯論為
    之。
據上論斷，應依刑事訴訟法第368條、第372條，判決如主文。 
中    華    民    國   109    年    3     月    16    日
                  刑事第十九庭  審判長法  官  曾淑華
                                      法  官  俞秀美
                                      法  官  陳文貴
以上正本證明與原本無異。
如不服本判決，應於收受送達後20日內向本院提出上訴書狀，其
未敘述上訴之理由者並得於提起上訴後20日內向本院補提理由書
（均須按他造當事人之人數附繕本）「切勿逕送上級法院」。
                                      書記官  洪宛渝
中    華    民    國    109   年    3     月    16    日